臺灣高等法院民事判決　　　　　　　　100年度上易字第580號
上　訴　人　游宗鍵
訴訟代理人　黃勝文律師
　　　　　　張逸婷律師
被上訴人　　毛鎮國
訴訟代理人　李芳宜律師
　　　　　　張仁興律師
複代理人　　王正豪律師
上列當事人間請求返還車輛等事件，上訴人對於中華民國100年4
月27日臺灣士林地方法院99年度訴字第1246號第一審判決提起上
訴，本院於100年10月4日言詞辯論終結，判決如下：
    主     文
上訴駁回。
第二審訴訟費用由上訴人負擔。
    事實及理由
一、上訴人起訴主張：伊於民國99年7月8日委由訴訟代理人（以
    下簡稱訴代）游宗龍向訴外人劉月娥以新臺幣（下同）125
    萬元購買西元2006年份、賓士廠牌、牌照號碼8096-EU號、
    引擎車身號碼WDB0000000A954334號之汽車1輛（以下簡稱系
    爭車輛），並當場開立同額之即期支票支付價金，約定於系
    爭車輛脫手前暫不移轉登記，即伊為系爭車輛之所有權人。
    伊購得系爭車輛後，於同年7月9日委由游宗龍將系爭車輛出
    售予被上訴人，並簽訂中古汽車買賣（切結）合約書（以下
    簡稱系爭買賣契約），約定價金為130萬6,000元，付款方式
    為現場交付56,000元，餘款125萬元被上訴人需於同日匯入
    伊指定之帳戶，然被上訴人僅匯入95萬元，顯有違約事實等
    語，為此依系爭買賣契約之約定，先位聲明求為判決被上訴
    人返還系爭車輛。若認本件無系爭買賣契約第7條之情形，
    則因被上訴人尚有價金30萬元未為給付，爰依系爭買賣契約
    第2條及民法第367條之規定，備位聲明求為判決被上訴人給
    付30萬元。並陳明願供擔保，請准宣告假執行。
二、被上訴人則以：兩造原不相識，因上訴人欲出售系爭車輛，
    伊透過員工張崇俊介紹始認識上訴人，進而就系爭車輛之買
    賣進行協議並訂約。系爭車輛總價為130萬6,000元，系爭買
    賣契約書記載130萬6,000元已以現金付清，惟實際上伊先支
    付訂金5萬6,000元，待伊確認上訴人所交付之系爭車輛無瑕
    疵後，再以匯款方式，將餘額125萬元匯款予上訴人。伊於
    99年7月9日進行車況檢查時，發現系爭車輛之安全帶已鎖死
    ，可能係發生過行車事故，即將系爭車輛駛至昌錦汽車維修
    廠進行確認，發現安全氣囊亦曾爆開，足見系爭車輛確曾發
    生行車事故，伊告知上訴人，表示系爭車輛已發生過行車事
    故，伊不可能以原價購買，上訴人提議降低20萬元，以總價
    110萬6,000元賣與伊，伊不接受，上訴人遂將系爭車輛駛離
    ，並取回車籍資料。伊欲向上訴人索回訂金時，上訴人致電
    向伊表示，因其急需用錢，提議系爭車輛願降價30萬元（即
    100萬6,000元）賣與伊，伊斟酌後同意以100萬6,000元成交
    ，並將上開約定內容以電話交代張崇俊，請其確認上訴人將
    系爭車輛及相關車籍資料均已提出無誤後，再通知伊付款；
    嗣上訴人將系爭車輛駛至伊之處所，並提出所有車籍資料後
    ，約同日下午2時許，伊以匯款方式將餘款95萬元，匯予上
    訴人，兩造間已無債權債務關係等語，資為抗辯。
三、原審為上訴人敗訴之判決，上訴人就原審駁回備位之訴部分
    不服，提起上訴，並聲明：
    （一）原判決有關駁回後開第二項部分廢棄。
    （二）被上訴人應給付上訴人30萬元暨起訴狀繕本送達翌日
          起至清償日止，按週年利率5%計算之利息。
    被上訴人則答辯聲明：上訴駁回。
   （被上訴人就原審先位之訴敗訴，未據聲明不服而先確定）。
四、經查：
（一）被上訴人抗辯上訴人交付系爭車輛後，其發現系爭車輛有
      安全帶鎖死及安全氣囊曾爆開之瑕疵等事實，業據其提出
      估價單5紙為證（見原審卷第31-33、39-40頁），並經證
      人張崇俊到庭證稱：「…雙方車價談妥後，上訴人訴代對
      被上訴人說客人很急著拿錢及辦過戶，所以我當天就去辦
      過戶了，但手續快完成時，被上訴人打電話給我，表示這
      部車有問題…被上訴人向上訴人訴代表明系爭車輛是事故
      車，被上訴人將系爭車輛鑰匙、證件退還給上訴人訴代，
      上訴人訴代要離開前表示說願意降價20萬元，但被上訴人
      拒絕，表示降價20萬元只是修理費，被上訴人請上訴人訴
      代找原車主討論此事，上訴人訴代就把車子跟證件帶走」
      、「（問：系爭車輛有何問題？）已經遭受撞擊，安全氣
      囊已經爆裂，裡面並無安全氣囊，且安全帶鎖死不能動，
      被上訴人在我去辦過戶時，有將車輛開到保養廠去檢驗，
      保養廠插電腦後就知悉安全氣囊已經沒有了，被上訴人有
      拉安全帶發現也不能動」等語（見原審卷第43、44頁），
      上訴人亦自承「當時被上訴人向我反應車輛安全氣囊有問
      題…上訴人訴代在交車時，安全氣囊的燈已經亮了，也有
      告知被上訴人說安全氣囊壞掉…」、「我在交車時，儀表
      版就已經顯示安全帶有問題…」各等語（見原審卷第49
      頁正、背面），堪信系爭車輛確有安全帶鎖死及安全氣囊
      曾爆開之瑕疵，及被上訴人係於上訴人交付系爭車輛後，
      始查知系爭車輛有上開瑕疵等事實。
（二）上訴人另主張：「我在買賣及交車當時不知道系爭車輛安
      全氣囊及安全帶有故障，但知道故障燈有亮」等語（見原
      審卷第52頁），惟查，上訴人原否認系爭車輛於交付時有
      被上訴人指摘之上開瑕疵（見原審卷第21、22、27、28頁
      ），嗣於100年4月1日始承認「當時被上訴人向我反應車
      輛安全氣囊有問題…上訴人訴代在交車時，安全氣囊的燈
      已經亮了，也有告知被上訴人說安全氣囊壞掉」等語（見
      原審卷第49頁）；且上訴人於證人張崇俊證稱：「儀表版
      只會顯示安全氣囊故障的情形，不會顯示安全帶有故障，
      但儀表版就算顯示安全氣囊有故障，仍必須送去修車廠確
      認安全氣囊是否確實故障，因為如果坐墊感知器故障，也
      會顯示安全氣囊故障，因為車上座位有感應器時，人體坐
      上去才會啟動安全氣囊的開關」等語（見原審卷第50頁）
      後改稱：「故障燈確實有亮，但如先前證人張崇俊所述，
      不曉得是否是安全氣囊或安全帶或安全座椅的問題。我在
      買賣及交車當時不知道系爭車輛安全氣囊及安全帶有故障
      ，但知道故障燈有亮」等語（見原審卷第52頁），是上訴
      人對於系爭車輛有無安全帶鎖死及安全氣囊曾爆開之瑕疵
      1事，前後供述不一，其所辯不知系爭車輛有上開瑕疵等
      語，顯非無疑。倘若上訴人所述兩造知悉故障燈有亮，但
      不知系爭車輛安全氣囊及安全帶有故障1事非虛，顯然兩
      造於買賣及交付系爭車輛當時就系爭車輛有無上開瑕疵存
      在尚屬不確定之狀態，衡諸常情，買方豈會不顧車輛有無
      瑕疵存在，即為車價之議定、簽立買賣契約並交付全額價
      金，而不要求賣方負擔任何修復費用或請求減少價金，顯
      與常情有悖。就兩造交付系爭車輛當時儀表版顯示安全氣
      囊燈號亮起一節，經證人張崇俊證稱：「儀表版只會顯示
      安全氣囊故障的情形，不會顯示安全帶有故障，但儀表版
      就算顯示安全氣囊有故障，仍必須送去修車廠確認安全氣
      囊是否確實故障，因為如果坐墊感知器故障，也會顯示安
      全氣囊故障…」等語（見原審卷第50頁），上訴人當庭亦
      同意證人張崇俊前開證詞（見原審卷第52頁），是縱認上
      訴人於交付系爭車輛當時，對於安全氣囊及安全帶有無故
      障1事尚屬不確定之狀態，惟仍不能自始排除有故障之可
      能，及嗣後發現故障時出賣人即上訴人所應負之契約責任
      。兩造買賣、交付系爭車輛，係以系爭車輛安全氣囊及安
      全帶良好無故障為前提，被上訴人既發現系爭車輛安全氣
      囊或安全帶有故障，自得依系爭買賣契約第6條「…該車
      交車時須保持原先議價時之車況，乙方（按即被上訴人）
      若發現原來所沒有的碰撞傷或零件故障…等情事時，乙方
      有權要求退車或另行議價…」之約定，向上訴人要求退車
      或另行議價，上訴人不得拒絕被上訴人之請求。是兩造交
      付系爭車輛當時儀表版雖顯示安全氣囊燈號亮起，仍難認
      被上訴人於收受系爭車輛時業已知悉系爭車輛安全氣囊及
      安全帶故障之事，則上訴人主張交車時，儀表版已顯示安
      全氣囊燈號亮起及安全帶有問題，故被上訴人當時即已知
      悉安全帶及安全氣囊有問題云云，即非可採。另上訴人雖
      主張買賣當時不知車輛有無故障，之後發現故障時，因為
      車輛行情價與售價有價差，修復費用應由被上訴人吸收云
      云，惟上訴人復自承「行情價和售價之間的價差，是包含
      安全氣囊及安全帶的修復費用」等語（見原審卷第52頁背
      面），然上訴人既已陳稱故障燈有亮，不代表系爭車輛安
      全氣囊及安全帶有故障等語，則在系爭車輛有無瑕疵之事
      尚未確定情形下，何以「行情價和售價間之價差，包含安
      全氣囊及安全帶的修復費用」？上訴人就此未予說明，其
      所為辯解，自不足採。
（三）又兩造因系爭車輛有安全帶鎖死及安全氣囊曾爆開之瑕疵
      ，達成減價30萬元之協議1節，已據證人張崇俊證稱：「
      …上訴人訴代經過一兩個鐘頭回來公司後，被上訴人正好
      與客戶外出試車，上訴人訴代就與我談車子的問題並表示
      要再多降10萬元，總共降30萬元，上訴人訴代就用手機打
      給被上訴人，表示願再多降10萬元，隔幾分鐘後被上訴人
      打電話回公司給我…請上訴人訴代留下系爭車輛鑰匙及證
      件，然後要我和上訴人訴代重訂契約，我找上訴人訴代重
      訂契約的時候，上訴人訴代表示不需要重訂契約，因為契
      約上已記載價金已付清。上訴人訴代離開時有再向我確認
      尾款的事，希望被上訴人盡快付清95萬元…」等語（見原
      審卷第43、44頁），核與證人即被上訴人客戶黃梅蘭於原
      審證稱：「當天我與朋友要去被上訴人處試車，但上訴人
      的車輛擋在我們要出去的入口，我聽到上訴人訴代說要降
      價20萬，但被上訴人表示希望上訴人訴代把車還給原車主
      ，後來上訴人訴代就走了。在外面試車的時候被上訴人在
      車上，我們有聊到系爭車輛的事，之後上訴人訴代就打來
      給被上訴人，被上訴人就在電話裡面說『把車輛還給原車
      主…你要降價30萬…』然後掛完電話我就向被上訴人說『
      可以降30萬，怎麼這麼好』，被上訴人回答說車輛要維修
      …」、「我與被上訴人談論系爭車輛時，有問被上訴人為
      何可以降價，被上訴人說是車輛有問題…」等語（見原審
      卷第51頁）相符，堪信被上訴人抗辯兩造因系爭車輛有安
      全帶鎖死及安全氣囊曾爆開之瑕疵，達成減價30萬元之協
      議等情係屬真正。是上訴人主張系爭車輛安全帶及安全氣
      囊並未故障，兩造並未達成減價協議云云，洵非可採。
（四）雖證人蕭秉淳於本院證稱：游宗龍打電話予伊稱買1輛賓
      士車（即系爭車輛），請伊去牽車，伊駕車上高速公路有
      繫安全帶，當時安全帶正常，火星塞考耳和水箱中架均正
      常，…伊在桃園市○○路一家汽車美容檢查系爭車輛…大
      概看一下外觀及裡面，當時伊看系爭車輛並未撞過；伊幫
      游宗龍看系爭車輛之時間係99年7月8日，游宗龍隔天就出
      售，伊未再看過系爭車輛等語（見本院卷第66頁背面至第
      67頁背面），證人蕭秉淳固證稱其駕駛系爭車輛時，系爭
      車輛並未撞過等情，惟蕭秉淳駕駛系爭車輛之日期係99年
      7月8日，而被上訴人發現系爭車輛係事故車之日期為99年
      7月9日，相距1日，故蕭秉淳之證詞並不能作為對上訴人
      有利之證據。
五、綜上所述，兩造就系爭車輛買賣價金雖原訂為130萬6,000元
    ，此有中古汽車買賣合約書在卷可稽（詳原法院99年度士簡
    調字第744號卷第9頁），惟嗣後兩造就系爭車輛之安全帶及
    安全氣囊之上開瑕疵，既已達成減價30萬元之協議，已如前
    述，則系爭車輛買賣價金協議減價後為100萬6,000元，被上
    訴人已給付上訴人價金100萬6,000元1節，為上訴人所不爭
    執，則上訴人主張被上訴人尚有價金30萬元迄未給付，即不
    足採。從而，上訴人依系爭買賣契約第2條及民法第367條之
    規定，請求被上訴人給付30萬元及法定遲延利息，於法無據
    ，不應准許。原審除確定部分外為上訴人敗訴之判決，並無
    不合。上訴意旨指摘原判決此部分不當，求予廢棄改判，為
    無理由，應予駁回。
六、本件因事證已臻明確，兩造其餘爭點及攻擊、防禦方法暨所
    為之立證，與判決之結果不生影響，無庸再逐一予以論究，
    併予敘明。
據上論結，本件上訴為無理由，依民事訴訟法第449 條第1 項、
第78條，判決如主文。
中    華    民    國   100    年    10    月    18    日
                  民事第十八庭
                      審判長法  官  湯美玉
                            法  官  胡宏文
                            法  官  丁蓓蓓
正本係照原本作成。
不得上訴。
中    華    民    國   100    年    10    月    19    日
                            書記官  陳思云